臺灣高等法院刑事判決
108年度上訴字第4099號
上  訴  人    臺灣士林地方檢察署檢察官
被      告    陳燕興  



              蔡有信  


              簡阿力  


上列上訴人因被告違反水土保持法案件，不服臺灣士林地方法院
一０八年度訴字第二二四號，中華民國一０八年十一月五日第一審
判決（起訴案號：臺灣士林地方檢察署一０八年度偵字第六一二
號），提起上訴，本院判決如下：
    主  文
上訴駁回。               
    理  由
一、經本院審理結果，認第一審判決對被告陳燕興、蔡有信、簡
    阿力均為無罪之諭知，核無不當，應予維持，並引用第一審
    判決書記載之證據及理由（如附件）。
二、檢察官上訴意旨略以：本案土地會勘之水土保持服務團成員
    廖廷勖證稱：系爭土壤因為沒有植生，裸露面積甚大，造成
    有一些沖蝕、流失的狀況，並於現場會勘紀錄記載「部分地
    表有沖蝕情形」，是本案土地已有致生水土流失之情形。另
    參以證人林如波於案發時所拍攝之本案土地照片，足證被告
    三人堆積土石及開挖整地之範圍甚大。證人廖廷勖證稱：我
    記得當時看到情況，有些是剛種植，有些部分還沒有種植；
    及被告陳燕興自陳：土地堆土前比較斜，有雜草，那邊是斜
    坡比較不好利用，所以堆土在那邊比較好用等語，可證系爭
    土地原有植生存在，嗣因三人在本案土地上之堆積土石及開
    挖整地之行為，致本案土地之水土流失。是原審判決未就此
    部分證據詳加勾稽，遽為對被告三人有利之認定，認事用法
    尚有未洽，請撤銷改判等語。
三、經查，本案被告陳燕興固有於承租系爭山坡地後，未擬具水
    土保持計畫送請機關核定，即僱用被告蔡有信、簡阿力二人
    分別以怪手開挖、整地及以砂石車載運傾倒客沃土一情，惟
    原判決以證人即三芝區公所山坡地違規查報員林如波及水土
    保持技師廖廷勖於原審均證現場地勢平坦，堆有大量土石，
    未堆至特別突出，裸露面積甚大，有部分剛種植，部分還沒
    種植，土壤有一些沖蝕、流失狀況，有造成水土流失之虞，
    但尚未發生水土流失之結果等情一致在卷，嗣經再次勘查，
    系爭土地完成植生覆蓋率達80％，亦有新北市政府函及所附
    現場植生照片在卷(審訴卷第八三～九九頁）可按，認本案既
    未「致生水土流失」之實害，即與構成要件不符，而為被告
    三人均無罪諭知，乃無違誤。又本案經本院至現場履勘：系
    爭一六二地號土地多為舊植五葉楓及斜坡牧草茂密，土地已
    無裸露；另一六一地號因新植櫻花、茶花並種植二大區菜圃
    及牧草，因各漥菜圃間空隙及牧草較稀，有小部分裸露。新
    北市政府農業局山地地保育科科員林芳廷並於現場說明，系
    爭山坡地為農牧用地，本即可為農耕植栽使用，又農林地須
    有車道、步行通路等，是植生覆蓋率不可能要求100%，因現
    場地勢平坦，且前開植被屬水平根系，可保水土不致流失，
    有本院勘驗筆錄（上訴卷第九四頁）在卷可稽，本案系爭土
    地既係農牧用地，則被告為農業植裁而開墾，雖有未依法申
    請行政許可之失，但開墾時須挖整土地、倒客沃土改善土質
    ，既未致生水土流失，甚至現今，系爭二筆土地已無生水土
    流失之虞，可堪認定。　　　　　
四、綜上所述，原判決認事用法尚無違誤，檢察官猶執證人片斷
    證詞上訴，指摘原判決不當，為無理由，應予駁回。
五、據上論斷，應依刑事訴訟法第三百六十八條、第三百七十三
    條，判決如主文。
本案經檢察官李進榮到庭執行職務。
中　　華　　民　　國　一０九  年　  四  　月　  九　　日
                  刑事第四庭審判長法　官  陳筱珮
                                  法　官  羅郁婷
                                  法　官　陳玉雲
以上正本證明與原本無異。
被告均不得上訴。
檢察官如不服本判決，應於收受送達後20日向本院提出上訴書狀
，惟須受刑事妥速審判法第9條限制。其未敘述上訴之理由者，
並得於提起上訴後20日內向本院補提理由書(均須按他造當事人
之人數附繕本)「切勿逕送上級法院」。
刑事妥速審判法第9條：
除前條情形外，第二審法院維持第一審所為無罪判決，提起上訴
之理由，以下列事項為限：
一、判決所適用之法令牴觸憲法。
二、判決違背司法院解釋。
三、判決違背判例。
刑事訴訟法第377 條至第379 條、第393 條第1 款之規定，於前
項案件之審理，不適用之。
                                  書記官  蔡麗春
中　　華　　民　　國　一０九  年　  四  　月　  九　　日